【裁判字號】    97,上訴,1004
【裁判日期】    970501
【裁判案由】    偽造文書等
【裁判全文】
臺灣高等法院刑事判決                97年度上訴字第1004號
上  訴  人    臺灣臺北地方法院檢察署檢察官
上  訴  人    甲  ○
即  被  告
                        弄1號地下1樓
上列上訴人因被告偽造文書等案件，不服臺灣臺北地方法院九十
六年度訴字第九三０號，中華民國九十七年一月廿四日第一審判
決（起訴案號：臺灣臺北地方法院檢察署九十四年度偵續字第四
五三號），提起上訴，本院判決如下：
    主  文
原判決撤銷。
甲○共同行使偽造私文書，足以生損害於他人，處有期徒刑壹年
肆月，減為有期徒刑捌月。偽造乙○○署押壹枚沒收。
    事實及理由
一、本案經本院審理結果，認原審以被告甲○涉犯共同行使偽造
    私文書，判處有期徒刑一年四月，減為有期徒刑八月，除以
    行使偽造私文書，使告訴人丙○○陷於錯誤交還林華銳擔保
    支票之事實部分，理由記載係涉犯刑法第三百三十九條第一
    項之詐欺取財罪，應更正為同條第二項之詐欺得利罪外，餘
    認事用法尚無違誤，量刑亦稱妥適，乃引用第一審判決書記
    載之事實、證據及理由（如附件）。
二、本案上訴意旨：
    (一)公訴人上訴意旨略以：本案告訴人丙○○具狀請求上訴
        ，略以︰「(一)被告先後供稱其向告訴人借房子向張雪鑫
        借款，是為了標果菜公司（或合作社）之標案，標案結
        束之後，錢被其公司之李邵華借給謝明岳；或稱嗣該青
        果社的合作案未投標；或係因李維的合作社經費不足，
        所以借予李維的合作社等語，其所稱借錢之原因前後不
        一，顯係以借押標金之名，為其自行花用之實。(二)另依
        農委會函覆可知，九十年二月廿六日即已核准保證責任
        臺灣省高冷地區果菜生產合作社專案進口蒜種，且該合
        作社亦於同年月廿七日繳納保證金一百二十萬元（新台
        幣，下同）根本毋需被告籌措保證金。(三)又合作社所核
        准之專業進口蒜種是在九十一年三月份，在被告騙取告
        訴人之房地供其貸款後之一年。(四)系爭支票上告訴人名
        義之取款背書，係被告偽簽，未經告訴人同意，況被告
        係持支票臨櫃領取現金，如未持假造之告訴人證件，何
        能取款？(五)末以原判決僅判有期徒刑八月過輕。」聲請
        上訴，尚非顯無理由，爰提起上訴，請撤銷原判決撤銷
        ，更為適法之判決等語。
    (二)被告上訴意旨則以：本案告訴人以房地擔保之借款，係
        向乙○○所借，且已陸續清償部分款項，又其係為免告
        訴人擔心之動機而為偽造，原審量刑過重，請求輕判等
        語。
三、經查，原判決就起訴被告以為洽談合作社進口大陸種蒜案，
    需繳交保証金，向告訴人詐騙借款；及以告訴人名義於三紙
    支票為提示背書取款，認涉犯詐欺取財及偽造文書部分，業
    於理由載明，依卷附農委會函送種蒜專案進口案件全部資料
    及証人藍敏全、陳起祥、李維、陳筱麗等人結証，被告確有
    與李維、楊美龍等人合作進口種蒜而需支付保証金一節非虛
    ，另証人乙○○亦結証，其曾向告訴人確認同意以房地供被
    告抵押借款，告訴人並知其交付予被告之三紙支票係由被告
    前往提示，暨告訴人自承與被告同往領取印鑑証明後即交予
    被告辦理抵押設定及簽立借款契約書，嗣亦經被告告知已借
    得款項等語，認此部分被告未施詐術，亦未涉犯行使偽造文
    書等罪，而為被告不另為無罪之諭知，經核要無違誤，公訴
    人既未提出任何証據以為佐証，或聲請本院另為証據調查，
    僅憑告訴人猶稱受詐及未同意被告簽署其名提示票據等語依
    告訴人之請求而為上訴。乃無理由，應予駁回。
四、至被告上訴稱其確有返還乙○○部分借款，並經乙○○証實
    在案，現亦尚籌款清償中，原審量刑未審酌及此，量刑顯有
    過重一節，經查，本案被告雖緣係向案外人乙○○借款，而
    以告訴人之房地為擔保，然其偽造清償証明，詐騙告訴人原
    持之擔保支票，且告訴人之房地亦遭乙○○聲請拍賣，嗣以
    總價二百八十萬六千元由買受人拍定買受，此有台北地方法
    院執行處通知一件在卷可按（九十三偵二０九一一卷(二)第六
    十九頁），告訴人並迭稱被告迄未對其為何清償，是告訴人
    既損失房地，復已無支票可向原擔保人求償，對告訴人而言
    ，何公平之有？是被告對乙○○之清償，要與本案無涉，原
    審以被告本案犯行之動機、手段、所生危害及被告迄未清償
    及犯後尚能供承不諱等一切情狀，量處有期徒刑一年四月（
    另依減刑宣告減為有期徒刑八月），尚稱妥適，則公訴人依
    告訴人主張量刑過輕或被告主張已部分清償量刑過重各云云
    ，均無理由，均應予駁回。
五、惟原判決就被告認罪，坦承與楊美龍共同偽造乙○○已收受
    還款之切結書暨於謝明岳簽發之支票影本上偽填受款人乙○
    ○再行影印，併持向告訴人行使，致告訴人陷於錯誤交票林
    華銳之擔保支票，於事實欄亦認係以行使偽造前揭二文書詐
    術取回原交付告訴人之『擔保票據』，是被告係獲減低其原
    有債之擔保之利益，然債之關係並未因此消滅，是應係犯刑
    法第三百三十九條第二項之詐欺得利罪，公訴人亦起訴詐欺
    得利罪，然認列原判決於理由欄誤載被告係犯同條第一項之
    詐欺取財罪，即有未洽，應予更正說明。又本案被告涉犯之
    詐欺罪，法定刑有罰金刑部分，原判決未於理由說明比較有
    關：新增刑法施行法第一條之一將罰金為新台幣及提高三十
    倍，與修正前之銀元併依罰金依罰金罰鍰提高標準條例提高
    後，法定刑罰金數額相同，惟依刑法第三十三條第一項第五
    款之罰金刑修正前後（罰金一元以上，修正為新台幣一千元
    以上，以百元計算，比較後以舊法有利被告）比較，暨綜合
    比較共犯、牽連犯、及前開罰金刑
    ，本案被告以適用修正前刑法有利，嗣雖詐欺罪部分經依牽
    連關係僅論以較重之偽造文書罪，然原判決據上論斷欄，仍
    引用刑法施行法第一條第一之規定，即有違誤。是公訴人上
    訴，如前所述，雖無理由，然原判決既有前揭可議，自屬無
    可維持，應由本院撤銷改判。
六、據上論斷，應依刑事訴訟法第三百六十九條第一項前段、第
    三百六十四條、第三百七十三條、第二百九十九條第一項前
    段，刑法第二條第一項、第二十八條、第二百十六條、第二
    百十條、第三百三十九條第二項、第二百十九條、修正前刑
    法第五十五條，罰金罰鍰提高標準條例第一條前段，中華民
    國九十六年罪犯減刑條例第二條第一項第三款、第七條，判
    決如主文。
本案經檢察官林秀濤到庭執行職務。
中    華    民    國   九十七   年   五   月    一    日
                  刑事第六庭審判長法  官  林堭儀
                                  法  官  郭豫珍
                                  法  官  陳玉雲
以上正本證明與原本無異。
如不服本判決，應於收受送達後十日內向本院提出上訴書狀，其
未敘述上訴之理由者並得於提起上訴後十日內向本院補提理由書
（均須按他造當事人之人數附繕本）。
                                  書記官  陳思云
中    華    民    國    97    年    5     月    2     日
附錄：本案論罪科刑法條全文
中華民國刑法第339條
（普通詐欺罪）
意圖為自己或第三人不法之所有，以詐術使人將本人或第三人之
物交付者，處5年以下有期徒刑、拘役或科或併科1千元以下罰金
。
以前項方法得財產上不法之利益或使第三人得之者，亦同。
前二項之未遂犯罰之。
附件：
臺灣臺北地方法院刑事判決               96年度訴字第930號
公  訴  人  臺灣臺北地方法院檢察署檢察官
被      告  甲○    男  51歲（民國○○年○月○日生）
                    身份證統一編號：Ｚ000000000號
                    住台北市松山區○○○路○段13巷1號5樓
                    居台北縣永和市○○路180號3樓
選任辯護人  洪三財律師
上列被告因偽造文書案件，經檢察官提起公訴（94年度偵續字第
453號），本院判決如下：
    主    文
甲○共同行使偽造私文書，足以生損害於他人，處有期徒刑壹年
肆月，減為有期徒刑捌月。偽造之「乙○○」署押壹枚沒收。
    犯罪事實
一、甲○於民國九十年間擬與李維、楊美龍等人合作種蒜進口生
    意，因需支付保證金而向丙○○借款，承諾將以該次獲利償
    還前所積欠款項，丙○○因而同意出借坐落於台北市○○區
    ○○段壹小段一二八、一三五地號（起訴書僅載一二八地號
    ），門牌號碼台北市○○區○○路一百一十號十一樓之七房
    地供甲○向乙○○抵押借款，為期一個月，於甲○交付發票
    人林華銳、票面金額新台幣（下同）二百萬元之支票一紙作
    擔保後，將上開房地所有權狀及印鑑證明等相關資料，交付
    甲○辦理抵押借款事宜（此部分未構成詐欺得利罪，詳如後
    述）。甲○乃持向乙○○借款，乙○○先後於同年三月十六
    日及二十一日開立如附表所示之支票三紙交予甲○，甲○並
    依授權於附表編號二、三之支票背面簽署丙○○之署押，持
    往台北市第五信用合作社儲蓄部，提示票據，領取支票款項
    共計二百萬元，乙○○則於同年月二十一日持土地所有權狀
    及印鑑證明等文件，向台北市建成地政事務所辦理設定最高
    限額抵押權二百六十萬元（此部分未構成偽造署押、偽造私
    文書、行使偽造私文書及詐欺取財罪，詳如後述）。嗣因故
    李全（本名李鍾祥）、楊美龍乃將借得之二百萬元轉借謝明
    岳。九十年四月間，李鍾祥提出發票人為台北市私立生活資
    訊電腦短期補習班謝明岳、付款人玉山商業銀行中山分行、
    帳號000000000號（起訴書誤載為0000000
    00號）、發票日九十年四月二十一日、票面金額二百萬元
    支票一紙（未載有受款人「乙○○」）交由甲○轉交付乙○
    ○以償還前開二百萬元之借款，詎該支票因存款不足遭退票
    。甲○、楊美龍明知未償還積欠乙○○之二百萬元，且前開
    最高限額抵押權之設定亦未塗銷，為取回前開供丙○○擔保
    由林華銳簽發之支票，竟共同基於意圖為自己不法之所有及
    行使偽造私文書之犯意聯絡，先由甲○偽造乙○○名義之切
    結書，記載乙○○已收受甲○返還之借款二百萬元，並應塗
    銷丙○○上開房地抵押權設定等不實之內容，楊美龍當見證
    人並偽造「乙○○」之署押，再於前開謝明岳所簽發支票影
    本上，填載「乙○○」於支票受款人欄內，再行影印而得之
    支票影本一紙，併由甲○將此偽造之切結證明書及支票影本
    ，交予丙○○，致使丙○○誤信為真，陷於錯誤而交還林華
    銳之擔保支票予甲○，足以生損害於丙○○。嗣於九十二年
    八月間，丙○○接獲本院民事庭裁定，始獲悉乙○○以甲○
    未還款，且丙○○為甲○借款之連帶債務人為由，向本院聲
    請強制執行，拍賣上開房地，始知受騙。
二、案經丙○○案訴由台北市政府警察局文山分局第二分局報請
    台灣台北地方法院檢察署檢察官偵查起訴。
    理    由
壹、證據能力部分：
    按被告以外之人於審判外之言詞或書面陳述，除法律有規定
    者外，不得作為證據，刑事訴訟法第一百五十九條第一項定
    有明文；復按被告以外之人於審判外之陳述，雖不符前四條
    之規定，而經當事人於審判程式同意作為證據，法院審酌該
    言詞陳述或書面陳述作成時之情況，認為適當者，亦得為證
    據；當事人、代理人或辯護人於法院調查證據時，知有第一
    百五十九條第一項不得為證據之情形，而未於言詞辯論終結
    前聲明異議者，視為有前項之同意，同法第一百五十九條之
    五規定甚明。查，本院認定事實所憑之證據，部分屬傳聞證
    據，檢察官、被告及其選任辯護人均未於本院言詞辯論終結
    前對其等證據能力聲明異議，本院審酌該等言詞或書面陳述
    作成之情況，並無非出於任意性或不正取供，或違法或不當
    情事，且客觀上亦無不可信之情況，堪認為適當，依刑事訴
    訟法第一百五十九條之五第二項規定，均得作為證據，先予
    敘明。
貳、實體部分：
  一、前揭犯罪事實，業據被告於本院審理時坦承不諱，核與告
      訴人丙○○指訴及證人乙○○證述之情節相符，復有前開
      李鍾祥提出之未經提示且載有受款人「乙○○」之支票及
      不實切結證明書影本各一份在卷可佐（見台灣台北地方法
      院檢察署九十三年度偵字第二０九一一號卷二第七十三頁
      至第七十四頁），並有本院九十二年拍字第一一四八號民
      事裁定、本院民事執行處九十二年執洪字第三四四０七號
      函通知、被告所書之民事抗告狀、台灣高等法院九十二年
      抗字第二九二五號民事裁定、台北市建成地政事務所土地
      所有權狀、建物所有權狀、土地建築改良物抵押權設定契
      約書、九十三年十月二十日北市建地三字第０九三三一四
      七三八００號函暨土地建築改良物逕為變更登記申請書、
      土地登記申請書、乙○○、丙○○、甲○之國民身份證影
      本、建築改良物所有權狀、台北市信義區戶政事務所印鑑
      證明、借款契約書各一份附卷可稽（見台灣台北地方法院
      檢察署九十三年度偵字第二０九一一號卷一第四十九頁至
      第六十六頁、第七頁至第二十頁），暨有玉山商業銀行中
      山分行九十六年二月二日玉山中山字第０七０一三一０一
      號函暨票據事故單、開戶資料、支存戶信用查詢單、存戶
      交易明細表、台北市建成地政事務所九十六年二月七日北
      市建地一字第０九六三０一六三００號函、本院九十三年
      度訴字第一一九八號民事卷宗影本、玉山商業銀行中山分
      行九十六年十月四日玉山中山字第０七一００二０一號函
      等在卷可考（見台灣台北地方法院檢察署九十四年度偵續
      字第四五三號卷第第二百一十頁至第二百二十頁、二百八
      十頁至第三百一十三頁及本院卷一第一百三十頁），本案
      事證明確，被告犯行堪以認定，應依法論科。
  二、查被告行為後，刑法部分條文於九十四年二月二日經總統
      公佈修正，並自九十五年七月一日起施行；又刑法施行法
      增訂第一條之一亦於同年六月十四日經總統公佈，並自同
      年七月一日起施行。按行為後法律有變更者，適用行為時
      之法律，但行為後之法律有利於行為人者，適用最有利於
      行為人之法律，現行刑法第二條第一項定有明文。此條規
      定係規範行為後法律變更所生新舊法律比較適用之準據法
      ，是刑法第二條本身雖經修正，但刑法第二條既屬適用法
      律之準據法，本身尚無比較新舊法之問題，於新法施行後
      ，應一律適用裁判時之現行刑法第二條之規定，為「從舊
      從輕」之比較，合先敘明。次按本次刑法修正之比較新舊
      法，應就罪刑有關之共犯、未遂犯、想像競合犯、牽連犯
      、連續犯、結合犯，以及累犯加重、自首減輕暨其他法定
      加減原因（如身份加減）與加減例等一切情形，綜其全部
      罪刑之結果而為比較，最高法院九十五年五月二十三日九
      十五年度第八次刑庭會議著有決議可資參照。經查：
  （一）刑法第三百三十九條第一項之詐欺取財罪之法定刑為五
        年以下有期徒刑、拘役或科或併科銀元一千元以下罰金
        ，而依增訂之刑法施行法第一條之一規定：「中華民國
        九十四年一月七日刑法修正施行後，刑法分則編所定罰
        金之貨幣單位為新台幣。九十四年一月七日刑法修正時
        ，刑法分則編未修正之條文定有罰金者，自九十四年一
        月七日刑法修正施行後，就其所定數額提高為三十倍。
        但七十二年六月二十六日至九十四年一月七日新增或修
        正之條文，就其所定數額提高為三倍。」，比較修正之
        刑法施行法第一條之一第二項，與罰金罰鍰提高標準條
        例第一條，因罰金最高額度相同，並無輕重之分，故非
        刑罰法令之變更，無刑法第二條第一項比較新舊法之適
        用，應逕適用裁判時之刑法施行法第一條之一（最高法
        院九十五年度第二十一次刑事庭會議決議參照）。另刑
        法第三十三條第五款修正為：「主刑之種類如下：五、
        罰金：新台幣一千元以上，以百元計算之」；與被告行
        為時之刑罰法律，即罰金罰鍰提高標準條例第一條前段
        規定之提高倍數十倍及修正前刑法第三十三條第五款規
        定之罰金最低額銀元一元相比較，新舊法關於上開詐欺
        取財罪所得併科罰金之最高額並無不同規定，然新法將
        上開刑法第三百三十九條第一項之詐欺取財罪所得科處
        之罰金最低額提高為新台幣一千元，因此，比較上述修
        正前、後之刑罰法律，本案自應適用被告行為時之刑法
        第三十三條第五款規定論處被告罪責，對被告較為有利
        。
  （二）關於共同正犯之規定，修正前刑法第二十八條係規定：
        「二人以上共同實施犯罪之行為者，皆為正犯」，修正
        後刑法第二十八條則規定：「二人以上共同實行犯罪之
        行為者，皆為正犯」，揆諸本條修正理由，係界定共同
        正犯參與類型，而將陰謀共同正犯、預備共同正犯排除
        於修正後條文所規定之正犯之外，於本案犯罪事實，不
        論依新舊法均構成共同正犯，是無新舊法比較之問題，
        自應逕行適用裁判時法。
  （三）刑法第五十五條關於牽連犯之規定業經刪除，則被告所
        犯各罪，應予分論併罰。新舊法比較之結果，適用被告
        行為時之法律即修正前刑法第五十五條牽連犯之規定，
        較有利於被告。
  （四）綜上法律修正前、後之比較，揆諸前揭說明及刑法第二
        條第一項規定，除刑法第二十八條應直接適用修正後之
        規定外，本案以適用被告行為時之相關刑罰法律論處被
        告罪責，對被告較為有利。
  三、核被告所為，係犯刑法第二百十六條、第二百十條之行使
      偽造私文書罪及第三百三十九條第一項之詐欺取財罪。被
      告與楊美龍間有犯意聯絡及行為分擔，應論以共同正犯。
      被告及楊美龍偽造署押之行為，為其偽造私文書之部分行
      為，其偽造私文書之低度行為，復為其行使偽造私文書之
      高度行為所吸收，均不另論罪。被告所犯上開二罪間，有
      方法與結果之牽連關係，應依修正前刑法第五十五條規定
      ，從一重之行使偽造私文書罪處斷。爰審酌被告犯罪之動
      機、目的、手段、所生危害、前已對告訴人負有債務仍為
      此次犯行、詐得金額、至今仍未清償所借款項、假釋期間
      再犯罪及坦承犯行之態度等一切情狀，量處如主文所示之
      刑，以資懲儆。另按犯罪在中華民國九十六年四月二十四
      日以前者，除本條例另有規定外，有期徒刑、拘役或罰金
      ，減其刑期或金額二分之一，九十六年七月四日制定公佈
      ，並自九十六年七月十六日施行之中華民國九十六年罪犯
      減刑條例第二條第一項第三款定有明文，本件被告上開詐
      欺取財及行使偽造私文書犯行之犯罪時間，係在九十六年
      四月二十四日之前，覆核無同條例所定不予減刑之情形，
      應依同條例第二條第一項第三款規定，減其刑期二分之一
      。本案冒用乙○○名義在不實切結證明書上偽造之「乙○
      ○」署押一枚，應依刑法第二百十九條規定，不問屬於犯
      人與否，併予宣告沒收。
  四、不另為無罪之諭知部分：
  （一）公訴意旨另以：被告意圖為自己不法之所有及利益，而
        向告訴人佯稱已獲得某合作社標案之內線消息，如參與
        該標案，即可獲利並償還先前投資欠款，且急需款項支
        付押標金參與投標等語，並交付前開發票人為林華銳之
        支票一紙作擔保，告訴人誤信為真，遂將上開房地所有
        權狀及印鑑證明等相關資料，交付被告辦理抵押借款事
        宜；被告並於同年三月十六日，持以向乙○○借款，乙
        ○○開立如附表所示支票三紙，共計二百萬元，交付被
        告收執，被告先於同年三月十六日，前往台北市第五信
        用合作社儲蓄部，提示附表編號一所示支票，繼於同年
        月二十一日，前往同銀行，且未經告訴人同意，偽簽告
        訴人之名於附表編號二、三所示支票背面，提示票據，
        領取支票款項。因認被告此部分亦涉有刑法第二百十七
        條偽造署押、第二百十條之偽造私文書、第二百十六條
        、第二百十條之行使偽造私文書、第三百三十九條第一
        項、第二項之詐欺取財、詐欺得利犯嫌云云。
  （二）按犯罪事實應依證據認定之，無證據不得認定其犯罪事
        實，刑事訴訟法第一百五十四條第二項定有明文。次按
        刑事訴訟法上所謂認定犯罪事實之證據，係指足以認定
        被告確有犯罪行為之積極證據而言，該項證據自須適合
        於被告犯罪事實之認定，始得採為斷罪資料。如未能發
        現相當證據，或證據不足以證明，自不能以推測或擬制
        之方法，以為裁判之基礎。又刑事訴訟上證明之資料，
        無論其為直接或間接證據，均須達於通常一般人均不致
        有所懷疑，而得確信其為真實之程度，始得據為有罪之
        認定，若其關於被告是否犯罪之證明未能達此程度，而
        有合理性懷疑之存在，致使無法形成有罪之確信，根據
        「罪證有疑，利於被告」之證據法則，即不得遽為不利
        被告之認定，最高法院二十九年上第三一○五號、四十
        年台上字第八六號、七十六年台上字第四九八六號分別
        著有判例意旨可資參照。
  （三）本件公訴人認被告涉有前揭犯行，無非係以告訴人之指
        訴、經濟部國際貿易局九十五年三月三日貿服字第０九
        五０００一七五九０號函、台灣省青果運銷合作社九十
        五年三月三日台果總字第０六一一號函、行政院農業委
        員會（下稱農委會）九十五年三月二日農際字第０九五
        ００六０一九四號函、九十五年七月六日農際字第０九
        五０一三五二二五號函、台北市第五信用合作社九十三
        年六月十七日北市五信吉字第六十四號函暨支票影本三
        紙、九十六年二月七日北市五信社孝字第０四二號函暨
        支票存款交易明細表為其論據。訊之被告矢口否認有何
        前開犯行，辯稱：伊于九十年間確因擬與李維、楊美龍
        等人合作進口種蒜謀利而需支付保證金，為此伊還請前
        妻陳筱麗申請「華全通實業有限公司」之名稱預查保留
        ，而經伊承諾將以該次獲利償還欠款後，告訴人始同意
        提供上開房地供伊向乙○○辦理抵押借款，伊並無捏造
        不實之消息；至伊于同年三月十六日取得乙○○開立如
        附表編號一所示之支票，在將抬頭劃掉後，持往台北市
        第五信用合作社儲蓄部提示領款，及於同年月二十一日
        背書告訴人姓名於附表編號二、三所示之支票後，至同
        銀行領取票款部分，均已徵得告訴人之同意等語。
  （四）經查：
      1.被告涉有詐欺得利犯嫌部分：農委會於八十九年十二月
        十二日及九十年二月二十六日分別同意保證責任台灣省
        高冷地區果菜生產合作社專案進口大陸種蒜，且需繳交
        保證金之事實，有農委會九十六年八月二十三日農際字
        第０九六００六０六七九號函暨其附件、九十六年十月
        十七日農際字第０九六００六一０二二號函暨農委會八
        十九年至九十一年受理高冷地區種蒜專案進口案件全部
        資料在卷可稽（見本院卷一第七十頁至第七十五頁、第
        一百七十六頁至第二百四十六頁），復有證人藍敏全、
        陳起祥結證屬實；而李維乃係代表保證責任台灣省高冷
        地區果菜生產合作社與農委會洽談前開專案進口大陸種
        蒜事宜，亦有證人藍敏全及陳起祥結證明確；又證人即
        告訴人於本院九十六年十一月八日審理時亦到庭結證稱
        ：九十年三月被告至伊辦公室說有標到一個果菜農產品
        經營權，需要保證金，而向伊借錢等語；再陳筱麗於同
        年三月一日及四月十三日曾申請「華全通有限公司」、
        「華全通實業有限公司」二公司名稱之預查保留，此有
        經濟部九十六年十月二十四經商字第０九六０二一三九
        七八０號函附卷可考（見本院卷二第三頁），是被告向
        告訴人所稱為與李維、楊美龍等人合作進口種蒜而需支
        付保證金一事，應屬非虛，足認被告前開所辯，尚非無
        據。
      2.被告涉有偽造署押、偽造私文書、行使偽造私文書、詐
        欺取財犯嫌部分：證人乙○○於本院九十六年十月十八
        日審理時到庭結證稱：伊曾至告訴人辦公室確認告訴人
        有無同意以上開房地供被告抵押借款，告訴人回答是，
        伊始先後開立如附表所示之三張支票予被告，且伊作的
        每一件事均有打電話知會告訴人，所以把第一張支票抬
        頭劃掉，及另外兩張支票由被告背書告訴人姓名後，由
        被告持往台北市第五信用合作社儲蓄部提示領款，告訴
        人均知悉，至抵押權設定書上告訴人擔任連帶債務人之
        記載亦經告訴人同意，而借款契約書則係告訴人親自簽
        名蓋印等語；證人即告訴人於本院九十六年十一月八日
        審理時亦到庭結證稱：被告向伊借錢，伊沒錢借被告，
        故同意設定抵押，伊于九十年三月十三日曾與被告一起
        去戶政事務所領印鑑證明，後並交付上開房地所有權狀
        及印鑑證明予被告，抵押設定是被告找代書辦的，伊確
        有於九十年三月二十一日簽立借款契約書，而被告於借
        得二百萬元後亦有告知伊等語。是告訴人既同意提供上
        開房地供被告辦理抵押設定借款二百萬元，足認告訴人
        就辦理抵押設定及借款過程所需之相關程式或填寫之文
        件，有概括授權被告簽署其姓名之意，則被告前開所辯
        ，難謂虛妄。
      3.至被告交付告訴人前開李鍾祥提出之未經提示且載有受
        款人「乙○○」之支票影本部分，經與正本相核，雖多
        了受款人「乙○○」之記載，惟因被告否認為其所載，
        且該支票本係謝明岳開立，經李鍾祥交由被告交付乙○
        ○以償還前開二百萬元之借款，與記載內容相符，尚不
        足生損害於公眾或他人。
      4.綜上所述，公訴人所舉前開證據，尚不足使本院達於通
        常一般之人均不致有所懷疑，而得確信其為真實之程度
        ，致使無從形成有罪之確信，則依罪證有疑利於被告之
        證據法則，即不得遽為不利被告之認定。此外，複查無
        其他積極證據足資證明被告有上開犯行，惟公訴人認此
        部分與前開有罪部分有裁判上一罪之關係，爰不另為無
        罪之諭知，附此敘明。
據上論斷，應依刑事訴訟法第二百九十九條第一項前段，刑法第
二條第一項前段、第二十八條、第二百十六條、第二百十條、第
三百三十九條第一項、第二百十九條，修正前刑法第五十五條，
刑法施行法第一條之一第一項、第二項前段，中華民國九十六年
罪犯減刑條例第二條第一項第三款、第七條，判決如主文。
本案經檢察官李建論到庭執行職務。
中    華    民    國    97    年    1     月    24    日
                  刑事第一庭  審判長法  官  陳興邦
                                    法  官  雷淑雯
                                    法  官  蘇嘉豐
以上正本證明與原本無異。
如不服本判決，應於判決送達後10日內向本院提出上訴狀（應抄
附繕本）。告訴人或被害人如對於本判決不服者，應具備理由請
求檢察官上訴，其上訴期間之計算係以檢察官收受判決正本之日
期為準。
                                    書記官  蘇靜紅
中    華    民    國    97    年    1     月    28    日
附錄本案論罪科刑所適用法條全文：
刑法第210條
偽造、變造私文書，足以生損害於公眾或他人者，處5年以下有
期徒刑。
刑法第216條
行使第210條至第215條之文書者，依偽造、變造文書或登載不實
事項或使登載不實事項之規定處斷。
刑法第339條第1項
意圖為自己或第三人不法之所有，以詐術使人將本人或第三人之
物交付者，處5年以下有期徒刑、拘役或科或併科1千元以下罰金
附表：
┌─┬────┬────┬────┬────┬─────┐
│編│票    號│金    額│發 票 日│付 款 日│備      註│
│號│        │(新台幣)│        │        │          │
├─┼────┼────┼────┼────┼─────┤
│一│SH2525  │970,000 │90年3月 │台北市第│原指定受款│
│  │701     │元      │16日    │五信用合│人為丙○○│
│  │        │        │        │作社    │，嗣經塗銷│
├─┼────┼────┼────┼────┼─────┤
│二│SH2525  │230,000 │90年3月 │同上    │受款人為黃│
│  │715     │元      │21日    │        │善德      │
├─┼────┼────┼────┼────┼─────┤
│三│SH2525  │792,760 │同上    │同上    │受款人為黃│
│  │716     │元      │        │        │善德      │
└─┴────┴────┴────┴────┴─────┘


司法院資訊處製作；財團法人民間司法改革基金會備份。
